臺灣雲林地方法院刑事判決　　　　　　　　　　　　　　九十年度易字第七七五號
　　公　訴　人　臺灣雲林地方法院檢察署檢察官
　　被　　　告　乙○○
右列被告因違反毒品危害防制條例案件，經檢察官聲請簡易判決處刑（九十年度偵字
第三五八八號），由本院斗六簡易庭移送前來，本院判決如左：
    主  文
乙○○連續轉讓第一級毒品，累犯，處有期徒刑壹年貳月。扣案之第一級毒品海洛因
壹包（淨重零點伍肆公克、包裝重零點伍公克）沒收銷燬之。
    事  實
一、乙○○前因犯妨害公務罪，經法院判處有期徒刑六月，於民國八十九年十一月一
    日易科罰金執行完畢。於九十年七月二十四日，乙○○因車禍住院。同日下午四
    時十五分許，林有道與甲○○同至雲林縣斗六市○○路八二號元吉醫院三０一號
    病房探視乙○○。於同日下午四時二十五分許，林有道問乙○○第一級毒品海洛
    因在哪裡取得，乙○○即基於轉讓第一級毒品海洛因之概括犯意，在上開病房內
    ，自其身上取出數量不詳之海洛因交給林有道，林有道則在病房以注射針筒施打
    。約隔十分鐘，林有道表示又要施打海洛因，乙○○再度取出身上之海洛因給乙
    ○○以注射針筒施用。於同日下午五時三十分許，林有道因施用毒品及其合併症
    導致呼吸衰竭，於上開病房內當場不治死亡。元吉醫院報警後，警方趕至現場，
    自乙○○身上扣得海洛因一包、注射針筒一支等物。
二、案經雲林縣警察局斗六分局報告臺灣雲林地方法院檢察署檢察官偵查起訴。
    理  由
一、被告乙○○固對右揭時地拿取已有之海洛因二次給林有道施打之情坦承不諱，惟
    矢口否認有轉讓第一級毒品之犯行，辯稱：林有道當時有酒意，進入病房後不到
    一會時間，他就問我我的粉呢，我說沒有，他就到我床邊推我的腳，因骨折會痛
    ，說再不拿出來就要打我，就搜我的身，搜不到，就說再不拿出來就要動手，我
    就從右邊口袋拿出一包海洛因出來，他就搶去，我並沒有要轉讓毒品，是因情況
    危急，迫不得已云云。經查：被告於右揭時地轉讓毒品給林有道施用之事實，業
    據被告於警訊、偵查中供承甚詳，證人乙○○亦於警訊中證述林有道與被告在上
    開病房內有提到毒品海洛因之事，於本院審理中，亦結證：林有道有問乙○○海
    洛因是在哪裡拿的等語。又林有道確係因施用海洛因而導致呼吸衰竭當場死亡之
    事實，亦為被告於警訊中供明：是我發現不對趕緊通知護士急救不治死亡等語在
    卷，並據證人蔡汶涓即元吉醫院護士、林劉淑媛即元吉醫院總務於警訊中證稱明
    確，復為檢察官督同法醫師相驗屍體屬實，製有勘驗筆錄、驗斷書、相驗屍體證
    明書等併卷可參，另有現場照片、現場圖存卷足稽。再者，被告於警訊中亦自承
    當時係與林有道一同施用海洛因無誤，而被告當日為警採尿送驗結果，有嗎啡陽
    性反應，有雲林縣衛生局煙毒尿液檢驗成績書在卷可憑。此外，並有扣案之海洛
    因一包足資佐證（見警訊卷隨案移送贓證物品清單）。該扣案之海洛因經送鑑定
    ，認含有第一級毒品海洛因成分，淨重０˙五四公克（包裝重０˙三五公克）一
    節，亦有法務部調查局鑑定通知書在卷可詳。被告雖以前詞置辯，然被告既與林
    有道於同時地一起施打海洛因，已難認被告是出於脅迫才取出海洛因給林有道，
    或海洛因是為林有道強取。又被告於警訊、偵查中均未提及林有道有脅迫強取海
    洛因之事，其於本院庭訊中始出此供述，顯有違常情。況證人甲○○於本院審理
    中，亦證實其並未看到或聽到林有道有向乙○○要海洛因，亦未聽到或看到林有
    道有推擠被告的腳，或搜被告之身等情無訛，可見林有道當時並無強迫被告交出
    海洛因之情事，當無被告所辯之情況急迫可言。而被告於庭訊中先辯稱林有道半
    開玩笑的推擠云云，嗣後又稱伊係迫不得已才交出海洛因云云，所辯前後不清，
    顯不足取。被告當時確係處於自由意思而交付海洛因給林有道施用無疑。另外，
    據被告供稱：林有道施用之海洛因乃伊向綽號「黑龜」之人購買；伊明知林有道
    要海洛因就是要施用等語，從而被告交付之海洛因既為被告所有，且林有道是否
    立即施用，顯非被告所能決定，是被告轉讓海洛因之行為，甚為明顯。本件事證
    明確，被告所辯顯係卸責之詞，不足為信，其犯行堪以認定，自應依法論科。
二、核被告所為，係犯毒品危害防制條例第八條第一項之轉讓第一級毒品罪。被告持
    有第一級毒品之低度行為為轉讓第一級毒品之高度行為所吸收，不另論罪。公訴
    意旨認被告係犯同條例第十條第二項、刑法第三十條第一項之幫助施用毒品罪（
    毒品危害防制條例第十條第二項應屬第十條第一項之誤載），然被告提供已有之
    第一級毒品之行為已獨立構成轉讓毒品罪，是屬正犯，縱其認識林有道持該毒品
    係要施用，然被告之行為並非犯罪構成要件以外之行為，當非幫助行為，起訴法
    條是有未洽，應予變更。又起訴書對被告另一次轉讓毒品之犯行未為起訴，惟與
    起訴之提供毒品行為有裁判上一罪之關係，為起訴效力所及，本院自應一併審究
    。被告先後二次轉讓犯行，時間緊接，觸犯犯罪構成要件相同之罪名，顯係基於
    概括犯意而為，應依連續犯規定論以一罪，並加重其刑。被告前因犯妨害公務罪
    ，經法院判處有期徒刑六月，於八十九年十一月一日易科罰金執行完畢，有台灣
    高等法院被告全國前案紀錄表在卷可徵，其於五年內再犯本案，為累犯，依法遞
    加重其刑。爰審酌被告犯後矢口否認犯行，態度欠佳，又於車禍住院中，猶仍在
    病房內提供毒品供人施用，品行顯屬不端，並轉讓毒品之數量非鉅等一切情狀，
    量處如主文所示之刑。扣案之海洛因之毒品一包，依法宣告沒收之，另扣案之注
    射針筒一支，尚與轉讓毒品無涉，爰不為沒收之諭知。
據上論斷，應依刑事訴訟法第二百九十九條第一項前段、第三百條、第四百五十二條
，毒品危害防制條例第八條第一項、第十八條第一項前段，刑法第十一條前段、第五
十六條、第四十七條，判決如主文。
中      華      民      國      九十一      年    一    月    二十五    日
                                        臺灣雲林地方法院刑事第一庭
                                            法  官  侯  廷  昌
右正本證明與原本無異。
如不服本判決，應於判決送達後十日內向本院提出上訴狀( 應附繕本 )。
                                            書記官  李  清  龍
中      華      民      國      九十一      年    一    月    二十五    日
毒品危害防制條例第八條
轉讓第一級毒品者，處一年以上七年以下有期徒刑，得併科新台幣一百萬元以下罰金
。
轉讓第二級毒品者，處六月以上五年以下有期徒刑，得併科新台幣七十萬元以下罰金
。
轉讓第三級毒品者，處三年以下有期徒刑，得併科新台幣三十萬元以下罰金。
前三項之未遂犯罰之。
